【裁判字號】    95,訴,669
【裁判日期】    951030
【裁判案由】    毒品危害防制條例
【裁判全文】
臺灣基隆地方法院刑事判決               95年度訴字第669號
公  訴  人  臺灣基隆地方法院檢察署檢察官
被      告  乙○○
                    另案羈押.
上列被告因違反毒品危害防制條例案件，經檢察官提起公訴（95
年度毒偵字第1721號），因於準備程序進行中，被告先就被訴事
實為有罪之陳述，經本院合議庭裁定進行簡式審判程序，判決如
下：
    主  文
乙○○施用第一級毒品，累犯，處有期徒刑玖月；扣案之注射針
筒壹支，沒收之。
    事  實
一、乙○○前曾因違反懲治盜匪條例案件，經本院以87年度少訴
    字第6 號判處有期徒刑5 年確定，於民國95年1 月31日縮刑
    期滿執行完畢；另因施用第一級、第二級毒品案件，經觀察
    、勒戒後，因認無繼續施用毒品傾向，經臺灣基隆地方法院
    檢察署檢察官以91年度毒偵字第940 號不起訴處分，並於92
    年1 月30日觀察、勒戒執行完畢釋放。詎不知悔改，於附表
    所示之施用時、地，以將第一級毒品海洛因放置於針筒內，
    並注射血管之方式施用海洛因，嗣於附表所示之查獲時、地
    為警查獲，始悉上情，並扣得如附表扣案物欄所示之物品。
二、案經基隆市警察局第二、四分局報請臺灣基隆地方法院檢察
    署檢察官偵查起訴。
    理  由
壹、程序事項
    被告乙○○所犯者非為死刑、無期徒刑、最輕本刑為3 年以
    上有期徒刑之罪或高等法院管轄第一審案件，其於準備程序
    進行中，先就被訴事實為有罪之陳述，經告知其簡式審判程
    序之旨，並聽取公訴人及被告之意見後，本院合議庭依刑事
    訴訟法第273 條之1 第1 項之規定，裁定由受命法官獨任以
    簡式審判程序進行本案之審理。
貳、實體事項：
一、事實認定部分
    上開事實，業據被告於本院審理時坦承不諱，且被告為警查
    獲後，採集之尿液檢體經送昭信科技顧問股份有限公司檢驗
    ，呈海洛因代謝物嗎啡之陽性檢驗結果，此有該公司95 年8
    月11日、31日及同年9 月4 日出具之濫用藥物尿液檢體檢驗
    報告及基隆市警察局第二、四分局偵辦毒品案件尿液檢體對
    照表附卷可稽。又人體施用海洛因後，能快速吸收，施用海
    洛因後24小時內經由尿液排出之量可達使用劑量之80% ，惟
    上開排出體外之時間，會因施用劑量、施用頻率、體內代謝
    狀況之不同而異，有行政院衛生署管制藥品管理局90年5 月
    4 日管檢字第93902 號函在卷可參，是認被告之自白與事實
    相符，本件事證明確，被告犯行應堪認定。
二、論罪科刑部分
（一）被告曾受事實欄所載之觀察、勒戒執行完畢，於92年1 月
      30日釋放，有臺灣高等法院被告前案紀錄表在卷可稽，其
      經觀察、勒戒執行完畢釋放後，5 年內再行施用第一級毒
      品，核其所為，係犯毒品危害防制條例第10條第1 項之施
      用第一級毒品罪。
（二）按刑事法若干犯罪行為態樣，本質上原具有反覆、延續實
      行之特徵，亦即行為人係基於一定情境之制約，必然形成
      多數犯罪行為，而行為人持續實行之複數行為，倘依社會
      通念，於客觀上認為符合一個反覆、延續性之行為觀念者
      ，於刑法評價上，即應僅成立一罪，又依毒品危害防制條
      例第2 條第1 項之規定，毒品具有成癮性，是施用毒品之
      犯罪類型本身即有反覆實施之特徵，行為人若係基於對毒
      品之心理或生理上依賴性，致實行多數之施用行為，原則
      上應得認為係此類犯罪類型所生之必然結果，而於客觀上
      認為係一個反覆、延續性之行為，屬於「集合犯」之概念
      ，僅成立一罪。本件被告所為前開施用毒品之行為雖屬多
      數，然施用毒品之行為本身即具有反覆實施之特徵，參酌
      上開說明，被告所為多數施用行為，在刑法評價上，應得
      認定符合一個反覆、延續性之行為，屬於集合犯而僅成立
      一罪，自不因刑法修正後刪除連續犯規定而生新舊法律比
      較適用之問題。
（三）又起訴書雖僅記載被告所為如附表編號1 所示施用毒品之
      事實，然因施用毒品之行為本身具有反覆實施之性質，係
      屬集合犯，則被告所為如附表編號2 、3 所示之施用行為
      ，與起訴書所載如附表編號1 所示之施用行為，應成立實
      質上一罪，依刑事訴訟法第267 條之規定，應認起訴效力
      及於全部事實，本院自應併予審理。
（四）復按行為後法律有變更者，適用行為時之法律，但行為後
      之法律有利於行為人者，適用最有利於行為人之法律，刑
      法第2 條第1 項固定有明文，然集合犯之最後犯罪時間，
      若係於法律變更後始完成者，因其性質為實質上一罪，自
      應適用變更後之法律論罪科刑，無行為後法律變更可言，
      即不發生新舊法比較適用之問題。本件被告所為如附表所
      示施用毒品之時間，始於95年6 月21日，終於同年7 月28
      日下午4 時為警採尿前回溯24小時之同年月27日，是其施
      用毒品之最後犯罪行為，係於新修正刑法施行後始完成，
      揆諸上開所述，因施用毒品之行為屬於集合犯之實質上一
      罪概念，自應適用其最後行為完成時之法律即修正後之刑
      法論罪科刑，而無行為後法律變更可言，亦無就新舊法之
      規定比較適用之問題。又被告曾受事實欄所載之徒刑執行
      完畢，此有臺灣高等法院被告前案紀錄表在卷可稽，其受
      有期徒刑之執行完畢，5 年以內故意再犯本件有期徒刑以
      上之罪，為累犯，應依現行刑法第47條第1 項之規定加重
      其刑。
（五）爰審酌被告經觀察、勒戒後，竟未戒除毒癮之惡習，而再
      三施用毒品，然其所為僅屬戕害自身之行為，未侵犯其他
      法益，且其於本院審理中坦認犯行，犯後態度尚屬良好等
      一切情狀，量處如主文所示之刑。
（六）至於扣案之注射針筒1 支，為一般市售醫療用注射針筒，
      業經本院當庭勘驗屬實，非專供施用毒品之器具，且該針
      筒係被告所有供其施用毒品所用之物，業據被告供承在卷
      ，自應依刑法第38條第1 項第2 款前段及第3 項前段之規
      定，宣告沒收。
據上論斷，應依刑事訴訟法第273 條之1 第1 項、第299 條第1
項前段，毒品危害防制條例第10條第1 項、第23條第2 項，刑法
第11條前段、第47條第1 項、第38條第1項第2款，判決如主文。
本案經檢察官甲○○到庭執行職務。
中    華    民    國    95    年    10    月    30    日
                  刑事第五庭法    官  邰婉玲
以上正本證明與原本無異。
對於本件判決如有不服，應於收受送達後10日內，向本院提出上
訴書狀，上訴於臺灣高等法院，並按他造當事人之人數附具繕本
。
中    華    民    國    95    年    10    月    30    日
                            書 記 官  林建清
附錄所犯法條：
毒品危害防制條例第10條第1項─
施用第一級毒品者，處 6 月以上 5 年以下有期徒刑。
附表：
┌───┬───────┬───────┬──────┬──────┬─────┐
│ 編號 │   施用時間   │   施用地點   │  查獲時間  │  查獲地點  │  扣案物  │
├───┼───────┼───────┼──────┼──────┼─────┤
│  1   │95年6 月21日晚│基隆市○○○路│95年6 月23日│基隆市○○路│無        │
│      │間某時        │邊某處        │晚間9 時30分│40號前      │          │
│      │              │              │許          │            │          │
├───┼───────┼───────┼──────┼──────┼─────┤
│  2   │95年6 月27日下│基隆市○○○路│95年6 月28日│基隆市信義區│乙○○所有│
│      │午1 時許      │邊某處        │上午9 時許  │月眉路132號 │之注射針筒│
│      │              │              │            │            │1支       │
├───┼───────┼───────┼──────┼──────┼─────┤
│  3   │95年7 月28日下│不詳處所      │95年7 月27日│基隆市○○街│無        │
│      │午4 時為警採尿│              │晚間8 時51分│82號        │          │
│      │前回溯24小時內│              │許          │            │          │
│      │某時（應扣除自│              │            │            │          │
│      │被告為警查獲後│              │            │            │          │
│      │至採尿前之時間│              │            │            │          │
│      │，因該段時間為│              │            │            │          │
│      │警偵查中，不可│              │            │            │          │
│      │能施用毒品）  │              │            │            │          │
└───┴───────┴───────┴──────┴──────┴─────┘


司法院資訊處製作；財團法人民間司法改革基金會備份。
